【裁判字號】    95,上訴,2602
【裁判日期】    951102
【裁判案由】    毒品危害防制條例
【裁判全文】
臺灣高等法院刑事判決                95年度上訴字第2602號
上  訴  人
即  被  告  甲○○
選任辯護人  扶助律師：游文華律師
上列上訴人因毒品危害防制條例案件，不服臺灣臺北地方法院94
年度訴字第1429號，中華民國95年5月4日第一審判決（起訴案號
：臺灣臺北地方法院檢察署94年度毒偵字第2419號），提起上訴
，本院判決如下：
    主  文
上訴駁回。
    事  實
一、甲○○前於民國（下同）86年間因違反肅清煙毒條例案件，
    經臺灣臺北地方法院檢察署檢察官提起公訴後，因毒品危害
    防制條例於87年5月20 日公布施行，經裁定送觀察勒戒後，
    認其有繼續施用毒品傾向，復經裁定送強制戒治，於87年12
    月10日停止戒治處分出監，期滿後本院以87年度上訴字第28
    72號為免刑判決確定。惟其並未戒除毒癮，於89年間，再因
    施用毒品案件，經原審以89年度毒聲字第2389號裁定送觀察
    勒戒後，認其有繼續施用毒品傾向，再以89年度毒聲字第25
    97號裁定送強制戒治，於90年7月6日停止戒治出監。並經原
    審以89年度訴字第1625號判處有期徒刑10月，於90年4月9日
    確定，已於91年5月19 日縮短刑期執行完畢。竟仍不知悔改
    ，於受前開觀察勒戒、強制戒治及徒刑執行完畢出監後5 年
    內，復基於施用第一級毒品海洛因之概括犯意，先於94 年5
    月27日某時，在臺北市○○區○○街130號2樓209 室居處內
    ，以注射針筒注射鼠蹊部方式，施用第一級毒品海洛因，嗣
    因施用毒品造成昏迷，經房東周廖好報警，緊急送往馬偕紀
    念醫院診治，並在其上開居處內起獲其所有之注射針筒2 支
    等物。甲○○於就醫期間，承前開概括犯意，在94年7月8日
    採尿前回溯26小時內某時，又在不詳處所，以不詳方法，施
    用第一級毒品海洛因1次，嗣於同年7月8日12 時許出院後，
    經警採尿送驗後，始悉上情。
二、案經臺北市政府警察局中山分局報告臺灣臺北地方法院檢察
    署檢察官偵查起訴。
    理  由
一、經查，(1)、上訴人即被告於94年5月27 日，在其上開居處內
    施用第一級毒品海洛因1 次之情，業據上訴人即被告坦承不
    諱，其於當日施用毒品後，於22時39分許，經119 送至馬偕
    紀念醫院急診，經該院採集被告之尿液送驗結果呈嗎啡陽性
    反應，此亦有馬偕紀念醫院94年9月23日馬院醫急字第94310
    9 號函在卷可稽。此外，並有扣案之注射針筒二支扣案可資
    佐證，事證明確，至堪認定。(2)、上訴人即被告於94 年7月
    8日採尿前回溯26 小時內某時，另有施用第一級毒品海洛因
    之犯行部分，上訴人即被告雖否認此次犯行，但查上訴人即
    被告經警於上開時間採尿送請臺灣檢驗科技股份有限公司鑑
    定，經該公司以EIA 酵素免疫分析法初步檢驗後，再以氣象
    層析／質譜儀檢驗結果，確呈嗎啡之陽性反應，此亦有該公
    司於94年7 月28日所出具之濫用藥物尿液檢驗報告書一紙在
    卷可稽。而被告於94年5 月27日至94年7月8日之就醫期間，
    馬偕紀念醫院雖曾給予藥劑之治療，惟該院所使用之藥物，
    不會導致其尿液呈現類似服用海洛因毒品後之嗎啡偽陽性反
    應，此亦經馬偕紀念醫院於95年3月6日以馬院醫內字第0950
    000651號函復本院在案，是可排除上訴人即被告因就醫期間
    服用藥物而呈偽陽性反應之可能。而按海洛因經注射入人體
    後，約百分之80於24小時內自尿中排出，一般而言，尿液中
    能否驗出嗎啡陽性反應與其投與量、投與途徑、採尿時間、
    個人體質及檢驗方法之靈敏度有關，國外曾有文獻報導注射
    6 毫客之海洛因鹽酸鹽，其代謝物嗎啡之平均可檢出時限約
    為26小時（參照行政院衛生署藥物食品檢驗局（81）藥檢壹
    字第8114885號函)，且以氣相層析質譜分析法作藥物及其代
    謝產物之定性及定量分析檢驗者，幾乎不會有偽陽性反應產
    生，此為毒品檢驗學之常規，亦為本院辦理相關違反毒品危
    害防制條例案件所知悉。本件上訴人即被告於上揭時間所排
    尿液經檢驗後既呈鴉片類之嗎啡性反應，自足徵應有於上開
    採尿前回溯26小時內施用第一級毒品海洛因之犯行，其否認
    施用，核為卸責之詞，不足採信，此部分犯行，亦堪認定。
二、按海洛因係屬毒品危害防制條例第2條第2項第1 款所規定之
    第一級毒品，被告前因施用毒品案件，經送觀察、勒戒、強
    制戒治執行後完畢釋放後，於5 年內再犯本件毒品危害防制
    條例第10條之罪。核上訴人即被告所為，係犯毒品危害防制
    條例第10條第1 項之施用第一級毒品罪，其施用前後持有第
    一級毒品海洛因之低度行為，為其施用之高度行為所吸收，
    不另論罪。上訴人即被告先後2 次施用之犯行，時間緊接，
    觸犯構成要件相同之罪名，顯係基於概之犯意反覆為之，為
    連續犯，以一罪論，並加重其刑。又上訴人即被告前於89年
    間，因施用毒品案件，經原審以89年度訴字第1625號判處有
    期徒刑10月，於90年4月9日確定，並於91年5月19 日縮短刑
    期執行完畢，此有本院被告全國前案紀錄表在卷可稽，其於
    受有期徒刑之執行完畢後，5 年內再犯本件有期徒刑以上之
    罪，為累犯，應依法加重其刑，並遞加重之。
三、原審判決認定上訴人即被告本件犯行，為如前述論斷，審酌
    上訴人即被告已因施用毒品而接受觀察、勒戒、強制戒治，
    並經科刑判決及執行之素行，仍不知悔改，復繼續沾染施用
    毒品惡習，其施用毒品行為對於自身及社會所造成之危害程
    度非輕等一切情狀，處以有期徒刑7 月，復查扣案之注射針
    筒，係上訴人即被告所有，且供犯本罪所用之物，爰併依刑
    法第38條第1項第2款宣告沒收，認事用法，均無違誤。上訴
    人即被告上訴意旨，仍否認上開第二次犯行并請求輕判云云
    ，為無理由，其上訴，應予駁回。
四、末按，關於刑法第47條及56條累犯、連續犯之規定，已於94
    年1月7日修正或刪除，並於95年7月1日施行。本案上訴人即
    被告之犯行均在新法施行前，其行為後法律變更，比較新舊
    法之適用結果，均以適用修正前之規定較有利於上訴人即被
    告。況依修正後刑法第2 條，行為後法律有變更者，以適用
    行為時之法律為原則，更應適用修正前之刑法。原審判決未
    及比較適用，惟法律論斷結果，並無不同，故本院不以之作
    為撤銷之理由，附此敘明。
據上論斷，應依刑事訴訟法第368條，判決如主文。
本案經檢察官邱美育到庭執行職務。
中    華    民    國    95    年    11    月    2     日
                  刑事第三庭    審判長法  官  許國宏
                                      法  官  許增男
                                      法  官  陳祐治
以上正本證明與原本無異。
如不服本判決，應於收受送達後十日內向本院提出上訴書狀，其
未敘述上訴之理由者並得於提起上訴後十日內向本院補提理由書
（均須按他造當事人之人數附繕本）。
                                      書記官  余姿慧
中    華    民    國    95    年    11    月    2     日
附錄：本案論罪科刑法條全文
毒品危害防制條例第十條第一項：
施用第一級毒品者，處 6 月以上 5 年以下有期徒刑。


司法院資訊處製作；財團法人民間司法改革基金會備份。
